【裁判字號】    96,易,1118
【裁判日期】    970129
【裁判案由】    詐欺
【裁判全文】
臺灣屏東地方法院刑事判決              96年度易字第1118號
公  訴  人  臺灣屏東地方法院檢察署檢察官
被      告  甲○○
上列被告因詐欺案件，經檢察官提起公訴（96年度偵字第7150號
），本院裁定改依簡式審判程序審理，判決如下：
    主  文
甲○○幫助意圖為自己不法之所有，以詐術使人將本人之物交付
，累犯，處有期徒刑伍月，如易科罰金，以新臺幣壹仟元折算壹
日。
    事  實
一、甲○○前於民國95年間曾因過失致死案件，經本院於95年3
    月27日以95年度交簡字第166 號判處有期徒刑6 月確定在案
    ，並於95年6 月29日以易科罰金執行完畢。
二、甲○○已預見金融機構帳戶係個人理財之重要工具，關係個
    人財產、信用之表徵，如交予他人使用，有供作財產犯罪用
    途之可能，而一般人取得他人存摺之目的在於取得贓款及掩
    飾犯行不易遭人追查，對於提供帳戶雖無引發他人萌生犯罪
    之確信，但仍以基於幫助自稱「方先生」真實姓名、年籍不
    詳之成年男子遂行詐欺取財之不確定故意，與「方先生」約
    定以10天為一期，一期以新臺幣（下同）4,000 元之代價，
    將銀行金融帳戶出租與「方先生」，並於96年6 月中旬某日
    ，在屏東縣屏東市○○路第一商業銀行前，將其在臺灣土地
    銀行屏東分行開設（帳號:000-000000000000 號）之帳戶存
    簿、印鑑章、金融卡及該金融卡之密碼交付予自稱方先生之
    成年男子使用，復取得5,000 元之現金。嗣該成年男子取得
    上開甲○○之臺灣土地銀行帳戶存摺、印鑑章、金融卡及密
    碼後，即與詐欺集團成員基於意圖為自己不法所有之犯意聯
    絡，於96年7 月4 日12時許，假藉警察名義，撥打電話予宮
    紹輝，向宮紹輝佯稱其身分遭人冒用，而涉及刑事案件，銀
    行將凍結其所有之金融帳戶云云，使宮紹輝陷於錯誤，遂於
    當日依該詐欺集團成員之指示，匯款215,120 元至甲○○上
    開臺灣土地銀行帳戶內，再由該詐騙集團成員提領花用。嗣
    經宮紹輝發覺受騙後報警處理，經警依宮紹輝所提供之上開
    帳號而循線查獲上情。
三、案經屏東縣警察局屏東分局報請臺灣屏東地方法院檢察署檢
    察官偵查起訴。
    理  由
一、本件被告甲○○犯係死刑、無期徒刑、最輕本刑為3 年以上
    有期徒刑以外之罪，其於本院準備程序中就前揭被訴事實為
    有罪之陳述，經受命法官告知簡式審判程序之旨，並聽取其
    與公訴人之意見後，本院認無不得或不宜改依簡式審判程序
    進行之處，爰依刑事訴訟法第273 條之1 第1 項、第284 條
    之1 ，本院合議庭裁定由受命法官獨任依簡式審判程序審理
    ；又簡式審判程序之證據調查，依刑事訴訟法第273 條之2
    規定，不受同法第159 條第1 項審判外陳述排除之限制，再
    被告對於卷內之各項證據，亦不爭執證據能力，故卷內所列
    之各項證據，自得作為證據，合先敘明。
二、上揭事實，業據被告於本院審理時坦承不諱，復有證人宮紹
    暉於警詢中之證述，且有郵政跨行匯款申請單、報案紀錄、
    臺灣土地銀行屏東分行之開戶資料、帳戶資料各1 份在卷可
    稽，是足認被告上開自白顯與事實相符，堪信為真實。本案
    事證明確，被告犯行洵堪認定。
三、按刑法上之幫助犯，係對於犯罪與正犯有共同之認識，而以
    幫助之意思，對於正犯資以助力，而未參與實施犯罪之行為
    者而言（最高法院75年度台上字第1509號、88年度台上字第
    1270號判決亦同此意旨），是以如未參與實施犯罪構成要件
    之行為，且係出於幫助之意思提供助力，即屬幫助犯，而非
    共同正犯。查本件被告基於幫助之犯意，提供其所有之金融
    帳戶存摺、印章、金融卡及提款卡密碼，並作為詐騙使用之
    所為，係參與構成要件以外之行為，且在無證據證明被告與
    犯罪事實欄所示之該詐騙集團就詐取款項依比例朋分報酬，
    或其他以正犯而非以幫助犯之犯意參與犯罪之情形下，應認
    其所為係幫助犯而非正犯行為。而該詐騙集團所為之犯行，
    係犯刑法第339 條第1 項之詐欺取財罪，是核被告所為，自
    應論以幫助詐欺取財罪，應依同法第30條第2 項規定依正犯
    之刑減輕之。爰審酌被告為67年5 月5 日出生，教育程度為
    國中畢業，此有警詢資料1 份在卷可稽。被告犯罪時為有智
    識之成年人，竟將其所有之金融帳戶存摺、印章、金融卡及
    提款卡密碼提供他人犯罪使用，紊亂社會正常交易秩序，並
    使不法之徒藉此更能輕易詐取他人財物，致檢警執法人員難
    以追查緝捕，助長犯罪風氣，所造成危害自非輕微，衡以其
    犯罪之動機、手段、所造成被害人宮紹暉之財產損失21
    5,120 元，犯後坦承犯行、態度良好等一切情狀，量處如主
    文所示之刑；又審酌其年齡、職業、收入、社會地位等節，
    並諭知易科罰金之折算標準如主文所示，以資儆懲。
據上論斷，應依刑事訴訟法第273 條之1 第1 項、第299 條第1
項前段，刑法第30條第1 項前段、第2 項、第339 條第1 項、第
47條第1 項、第41條第1 項前段，刑法施行法第1 條之1 ，判決
如主文。
本案經檢察官劉昀到庭執行職務。
中    華    民    國    97    年    1     月    29    日
                  刑事第一庭  法  官  許蓓雯
以上正本證明與原本無異。
如不服本判決應於收受本判決送達後十日內向本院提出上訴書狀
，其未敘述上訴理由者，並得於提起上訴後十日內向本院補提理
由書狀（均須按他造當事人之人數附繕本）「切勿逕送上級法院
」
中    華    民    國    97    年    1     月    29    日
                              書記官  蘇雅慧
本案論罪科刑法條：
中華民國刑法第339條第1項
意圖為自己或第三人不法之所有，以詐術使人將本人或第三人之
物交付者，處五年以下有期徒刑、拘役或科或併科一千元以下罰
金。
中華民國刑法第30條
幫助他人犯罪者，為從犯。雖他人不知幫助之情者，亦同。
從犯之處罰，得按正犯之刑減輕之。


司法院資訊處製作；財團法人民間司法改革基金會備份。
